【裁判字號】    96,易,1691
【裁判日期】    970312
【裁判案由】    妨害名譽
【裁判全文】
臺灣臺南地方法院刑事判決              96年度易字第1691號
公  訴  人  臺灣臺南地方法院檢察署檢察官
被      告  丁○○
上列被告因妨害名譽案件，經檢察官提起公訴（96年度偵字第70
52號），本院判決如下：
    主  文
丁○○公然侮辱人，處罰金新臺幣陸仟元，如易服勞役，以新臺
幣壹仟元折算壹日，減為罰金新臺幣仟元，如易服勞役，以新
臺幣壹仟元折算壹日。
    事  實
一、丁○○與甲○○因金錢糾葛而交惡興訟，民國（下同）96年
    2月15日16時20分許，雙方因案在臺南市○○路○段310號台
    灣台南地方法院檢察署（以下簡稱台南地檢署）開庭完畢，
    離開偵查庭後，丁○○竟在台南地檢署偵查庭外不特定人得
    共見共聞之公共場所，公然以穢語「幹你娘」、「骯髒人」
    （均台語發音）等語接續辱罵甲○○，使甲○○為難堪之感
    受，足生貶損於甲○○之社會評價。
二、案經被害人甲○○訴由台南市警察局第四分局報告台灣台南
    地方法院檢察署檢察官偵查起訴。
    理  由
壹、程序部分
一、本件所引用證人丙○○於偵查中之供述證據，公訴人、被告
    於本案言詞辯論終結前，並未爭執其證據能力，本院審酌前
    開證據並無非法或不當取證之情事，亦無事證足資證明有顯
    不可信之情形，復經本院於審判期日就上開證據依法進行調
    查、辯論，依刑事訴訟法第159條之5規定，應有證據能力。
二、被告以穢語「骯髒人」辱罵告訴人，雖未在起訴犯罪事實內
    ，惟被告係於上開同一時、地對告訴人為此項陳述，認係本
    於同一侮辱之主觀犯意為之，與起訴犯罪事實應屬同一基本
    事實之接續動作，而有實質上一罪關係，本院自得併為審理
    。
貳、實體部分
一、訊之被告矢口否認有何公然侮辱犯行，辯稱：並未於前開時
    、地，對告訴人辱罵「幹你娘」之言語云云，經查：
    (一)告訴人與被告間因被告丁○○之友人王明佳積欠告訴人借
      款債務新台幣10萬元一事，迭生爭執，互為傷害、恐嚇、
      誣告、侵占等告訴，雙方爭訟不睦已久，結怨已深。被告
      以告訴人於94年7月19日15時許，在台南縣永康市○○○
      路706號被告居所向被告借用車用電池一個、電線二條未
      還為由，對告訴人提出侵占罪之告訴，台南地檢署檢察官
      以96年度偵緝字第184號偵查，並定期於96年2月15日下午
      訊問被告與告訴人，雙方於訊問完畢，在偵查庭外，發生
      口角爭執，為告訴人與被告供述在卷。
    (二)被告雖否認於前開時、地對告訴人辱罵「幹你娘」之語，
      惟告訴人指訴被告此部分犯行，業經當時陪同告訴人到場
      之證人丙○○於96年8月7日檢察官偵查時結證在卷，參照
      其證稱：「上一次開完庭在法庭外（指96年2月15日之偵
      查庭），我有聽到丁○○在罵甲○○」、「（問：你是不
      是有聽到丁○○罵甲○○話的內容？）我聽到一句幹，我
      就閃到一邊去了。」、「（問：丁○○是對著甲○○罵幹
      的嗎？）是的」等語，此有上開偵查筆錄與證人丙○○結
      文影本附偵查案卷可佐。被告雖否認證人丙○○上開證言
      ，並抗辯證人丙○○當時並未在場，所為證言係虛偽陳述
      云云，然證人丙○○證述有聽到丁○○在罵甲○○一節，
      核與被告供承當時確有與告訴人發生口角爭執等語，並無
      不合，尚難認其證言有何虛偽可言，況證人丙○○係具結
      後作證，證人與被告既無仇怨，當無甘冒偽證罪之風險而
      為虛偽陳述，被告空言否認證人之證言，要無可採。
    (三)被告於本院審理中自承當時有罵告訴人「骯髒人」（台語
      發音）（參見本院卷第15、26頁筆錄），其此部分犯行亦
      為告訴人於審理中陳述無訛，按刑法第309條公然侮辱罪
      所保護之客體，乃個人營社會群體生活之人格評價，地檢
      署偵查庭外係不特定多數人得出入之公共場所，被告在偵
      查庭外與告訴人發生口角爭執，在盛怒中不論對告訴人罵
      「幹你娘」或「骯髒人」，此類言語依社會客觀評價要均
      含有輕蔑、侮辱之意，足以貶損告訴人之人格尊嚴，則被
      告縱否認對告訴人有為其中「幹你娘」之陳述，仍無解於
      其公然侮辱之罪責。
    (四)又被告雖聲請傳訊證人丙○○到庭詰問，並對告訴人、被
      告與證人丙○○進行測謊，另聲請調閱台南地檢署監視錄
      影帶，以證明被告並未對告訴人辱罵「幹你娘」，並證明
      證人丙○○當時並未到場等情。本院雖二度傳訊證人丙○○，均未到庭，惟被告既自承當時有對告訴人罵「骯髒人
      」之語，此部分犯罪情節並據告訴人陳述在卷，已足認定
      被告本件犯行，自無非傳訊證人丙○○到庭詰問之必要。
      另本件案發距今已逾一年，縱台南地檢署於案發時地有監
      視攝影，以一般監視錄影保存期間至多三十日，應已不復
      存在，且監視錄影通常受限於攝影鏡頭之角度，證人丙○○縱未在監視錄影畫面中，亦不足以證明證人未在場聽聞
      。又測謊鑑定係依一般人在說謊時，會產生遲緩、緊張、
      恐懼、不安等心理波動現象，乃以科學方法，由鑑定人利
      用測謊儀器，將受測者之上開情緒波動反應情形加以紀錄
      ，用以判別受測者之供述是否真實，故測謊鑑定與受測人
      是否同意配合、施測人員之技術經驗、測謊儀器是否良好
      、運作是否正常、受測人身心及意識狀態是否正常等因素
      有關，苟其中一要件有所欠缺，即足以動搖測謊整體結構
      ，故測謊鑑定結果，固得供法院判決之參考，但因未具有
      全然之準確性，尚不得採為有罪判決之唯一依據。本件事
      證並無不明，縱被告就上開答辯事項經測謊鑑定研判未說
      謊，既不足解免本件罪責，已見前述，自亦無從據為有利
      於被告之認定，則被告聲請對告訴人、被告與證人丙○○
      均實施測謊，核無必要。
    (五)綜上所陳，告訴人之指訴，既經證人丙○○結證在卷，復
      與被告部分自白無違，本件事證業已明確，被告犯行堪予
      認定，應予依法論科。
二、核被告丁○○所為，係犯刑法第309條第1項公然侮辱罪，被
    告在同時、地對告訴人辱罵「幹你娘」、「骯髒人」，係本
    於同一公然侮辱之主觀犯意而為，認係一公然侮辱行為之接
    續動作，本院自得一併審理，並論以一罪。查被告於五年內
    未曾受有期徒刑以上刑之宣告，有台灣高等法院被告前案紀
    錄表在卷足憑。審酌被告與告訴人長期交惡互訟，結怨至深
    ，本件又係因二人間爭訟事件對簿公堂後，因對彼此行為均
    不滿而口角衝突所致，復審酌被告辱罵告訴人之言語對告訴
    人人格貶損之程度及被告犯後否認犯行，未檢討自身言行，
    未見悔意，惟念其係出於一時氣憤所為等一切情狀，爰量處
    如主文所示之宣告刑。又被告犯罪時間在96年4月24日以前
    ，所犯合於中華民國九十六年度犯罪減刑條例第2條第1項第
    3 款所定之減刑條件，應減其宣告刑2分之1，並諭知易服勞
    役之折算標準。
三、據上論結，應依刑事訴訟法第299條第1項前段，刑法第309
    條第1項、第42條第3項前段，刑法施行法第1條之1、第2項
    前段，中華民國九十六年罪犯減刑條例第2條第1項第3款、
    第7條，判決如主文。
本案經檢察官乙○○到庭執行職務。
中    華    民    國    97    年    3     月    12    日
                  刑事第五庭    法  官  林逸梅
以上正本證明與原本無異
如不服本判決應於收受本判後10日內向本院提出上訴書狀，並應
敘述具體理由。如未敘述上訴理由者，應於上訴期間屆滿後20日
內向本院補提理由書狀（均須按他造當事人之人數附繕本）「切
勿逕送上級法院」。
                                書記官  葉仲文
中    華    民    國    97    年    3     月    12    日
附錄論罪法條：
中華民國刑法第309條第1項（公然侮辱罪）
公然侮辱人者，處拘役或 3 百元以下罰金。


司法院資訊處製作；財團法人民間司法改革基金會備份。
